臺灣臺中地方法院刑事判決
110年度簡上字第135號
上  訴  人
即  被  告  鄧莉臻


選任辯護人  李宗瀚律師
上列上訴人即被告因詐欺案件，不服本院臺中簡易庭於中華民國
109年12月18日所為109年度中簡字第2770號第一審刑事簡易判決
（聲請簡易判決處刑案號：109年度偵字第21805號），提起上訴
，並經臺灣南投地方檢察署檢察官移送併辦（110年度偵字第188
3號），本院管轄之第二審合議庭判決如下：
    主  文
原判決撤銷。
丙○○幫助犯洗錢防制法第十四條第一項之一般洗錢罪，處有期徒
刑參月，併科罰金新臺幣壹萬元，罰金如易服勞役，以新臺幣壹
仟元折算壹日。緩刑貳年。
    犯罪事實
一、丙○○依其一般社會生活之通常經驗，應可知悉一般人均可自
    行申請金融帳戶使用，如非意圖供犯罪使用，無使用他人金
    融帳戶之必要，並可預見其將金融帳戶提供與真實姓名、年
    籍不詳之人後，該人將可能藉由該蒐集所得之帳戶作為詐欺
    被害人轉帳之用，遂行詐欺取財犯行，並於提領後即產生遮
    斷資金流動軌跡以逃避國家追訴、處罰之效果，竟基於縱使
    發生該等結果，亦不違背其本意之幫助他人犯詐欺取財及幫
    助一般洗錢之不確定故意，於民國109年3月14日前某時，將
    其申辦之臺灣中小企業銀行豐原分行帳號00000000000號帳
    戶（下稱臺灣中小企銀帳戶）之提款卡（含密碼）交付與真
    實姓名、年籍不詳之人使用，容任該不詳之人以前開臺灣中
    小企銀帳戶作為詐欺取財之工具，作為收受及提領詐欺犯罪
    所得使用，且於提領後產生遮斷資金流動軌跡以逃避國家追
    訴、處罰之效果。嗣該不詳之人取得丙○○上開臺灣中小企銀
    帳戶提款卡（含密碼）後，即意圖為自己不法之所有，基於
    詐欺取財及一般洗錢之犯意，分別於：
  ㈠109年2月15日，先於交友軟體Tinder以暱稱「伸縮自如的橡
    膠鳥」與丁○○配對成功後，即與丁○○互相交換通訊軟體LINE
    之ID帳號用以聯絡，並於109年3月14日，向丁○○佯稱其朋友
    亟需要使用金錢等語，要求丁○○匯款，致丁○○陷於錯誤，依
    該不詳之人之指示於同日晚間8時11分許，匯款新臺幣（下
    同）1萬元至丙○○前開臺灣中小企銀帳戶內。又於109年3月1
    7日，再向丁○○謊稱其朋友亟需要使用金錢等語，要求丁○○
    匯款，致丁○○陷於錯誤，而依其指示於109年3月17日上午8
    時42分許，匯款3,000元至丙○○前開臺灣中小企銀帳戶內。
  ㈡109年4月5日前某時，先透過交友軟體「探探」認識甲○○，並
    以通訊軟體LINE暱稱「霖」與甲○○聯絡，再於109年4月5日
    ，向甲○○佯稱其亟需要使用金錢等語，要求甲○○匯款，致甲○○陷於錯誤，而依其指示於同日下午2時20分許，匯款6,000
    元至丙○○前開金融帳戶內。而上開丁○○、甲○○轉帳匯款之金
    額，嗣後均旋遭提領一空，產生遮斷資金流動軌跡以逃避國
    家追訴、處罰之效果。嗣丁○○、甲○○2人分別察覺有異報警
    處理，始悉上情。
二、案經臺中市政府警察局霧峰分局報告臺灣臺中地方檢察署檢
    察官偵查後聲請簡易判決處刑，暨新竹市政府警察局第二分
    局報告臺灣南投地方檢察署檢察官移送併辦。
　　理    由
一、證據能力：
　㈠被告以外之人於審判外之言詞或書面陳述，除法律有規定者
    外，不得作為證據；又被告以外之人於審判外之陳述，雖不
    符同法第159條之1至第159條之4之規定，而經當事人於審判
    程序同意作為證據，法院審酌該言詞陳述或書面陳述作成時
    之情況，認為適當者，亦得為證據。刑事訴訟法第159條第1
    項、第159條之5 第1項分別定有明文。檢察官、被告丙○○及
    選任辯護人就本判決以下所引用被告以外之人於審判外之陳
    述，均同意作為證據（見本院簡上卷第57頁），且本院審酌
    該等證據之取得過程並無瑕疵，以之作為證據係屬適當，認
    均有證據能力。
  ㈡本件非供述證據部分，與本案均有關連性，亦無證據證明係
    實施刑事訴訟程序之公務員以不法方式所取得，依刑事訴訟
    法第158條之4反面解釋，當有證據能力；本院亦已於審理時
    依法踐行調查證據程序，自得為本院判斷之依據。
二、認定犯罪事實所憑證據及理由：
  ㈠上開犯罪事實，業據被告於本院審理中坦承不諱（見本院簡
    上卷第143、147頁），並經證人即告訴人丁○○、甲○○於警詢
    證述其等遭詐騙之情形綦詳【見臺灣臺中地方檢察署109年
    度偵字第21805號偵卷（下稱18785號偵卷）第93至94頁、南
    投縣政府竹山分局警卷（下稱警卷）第6至9頁】，且有臺灣
    中小企業銀行豐原分行109年5月28日109年豐原（調）字第2
    7號函暨被告前開臺灣中小企銀帳戶帳戶開戶基本資料、存
    款交易明細、存摺封面暨內頁交易明細影本（見18785號偵
    卷第57至84頁）、內政部警政署反詐騙諮詢專線紀錄表、基
    隆市政府警察局第四分局中山派出所受理刑事案件報案三聯
    單、金融機構聯防機制通報單（見18785號偵卷第91、95、9
    9頁）、自動櫃員機交易明細表2張（見18785號偵卷第103至
    105頁）、告訴人丁○○與暱稱「伸縮自如的橡膠鳥」人之通
    訊軟體LINE對話紀錄內容擷圖（見18785號偵卷第107頁）、
    內政部警政署反詐騙諮詢專線紀錄表、新竹市政府警察局第
    二分局埔頂派出所受理詐騙帳戶通報警示簡便格式表、金融
    機構聯防機制通報單、受理各類案件紀錄表（見警卷第13頁
    、第16至17頁、第40頁）、網路轉帳明細（見警卷第20頁）
    、告訴人甲○○與暱稱「霖」人之通訊軟體LINE對話紀錄內容
    擷圖（見警卷第20至21頁）、臺灣中小企業銀行豐原分行10
    9年7月16日109忠法查密字第CU48672號函暨被告前開臺灣中
    小企銀帳戶帳戶開戶基本資料、存款交易明細（見警卷第42
    至43頁）、南投縣政府警察局竹山分局110年7月23日投竹警
    偵字第1100010825號函暨職務報告、查詢工作紀錄簿、拾得
    遺失物處理系統、值勤臺應勤簿冊電子化系統畫面擷圖（見
    本院簡上卷第95頁、第97至101頁）在卷可證，足認被告上
    開任意性自白與事實相符，堪以採信。
  ㈡綜上，本案事證明確，被告上開犯行洵堪認定，應依法論科
    。
三、論罪科刑及撤銷改判之理由：
　㈠按刑法上之幫助犯，係指以幫助之意思，對於正犯資以助力
    ，而未參與實施犯罪之行為者而言。次按行為人提供金融帳
    戶提款卡及密碼予不認識之人，固非屬洗錢防制法第2條所
    稱之洗錢行為，不成立一般洗錢罪之正犯；然行為人主觀上
    如認識該帳戶可能作為收受、提領特定犯罪所得使用，他人
    提領後會產生遮斷資金流動軌跡以逃避國家追訴、處罰之效
    果，仍基於幫助之犯意而提供，則應論以幫助犯一般洗錢罪
    （最高法院刑事大法庭108年度台上大字第3101號裁定意旨
    參照）。查被告提供其申辦臺灣中小企銀帳戶之提款卡及密
    碼予不詳之人使用，使收受前開帳戶提款卡及密碼之上開不
    詳之人向告訴人丁○○及甲○○詐騙財物後，得以使用被告前開
    帳戶做為匯款及提領工具，產生遮斷資金流動軌跡以逃避國
    家追訴、處罰之效果，而遂行詐欺取財及一般洗錢之犯行，
    顯係參與詐欺取財及一般洗錢構成要件以外之行為，應論以
    幫助犯。
　㈡核被告所為，係犯刑法第30條第1項前段、洗錢防制法第14條
    第1項幫助一般洗錢罪及刑法第30條第1項前段、第339條第1
    項幫助詐欺取財罪。
　㈢又被告以一交付本案帳戶提款卡（含密碼）之行為同時觸犯
    幫助一般洗錢罪及幫助詐欺取財罪，為想像競合犯，應依刑
    法第55條前段規定，從一重之幫助一般洗錢罪處斷。另被告
    1次提供上開帳戶資料行為，幫助該詐欺集團成員分別詐騙
    告訴人丁○○、甲○○等2人之財物，而觸犯2個幫助洗錢罪，為
    同種想像競合犯，應依刑法第55條規定從一重處斷（告訴人
    丁○○遭詐騙之金額較高，情節較重）。
　㈣刑之減輕事由：
　　被告係幫助他人犯洗錢罪，為幫助犯，應依刑法第30條第2
    項之規定，按正犯之刑減輕之。又犯洗錢防制法第14條之罪
    ，在偵查或審判中自白者，減輕其刑，同法第16條第2項定
    有明文。被告於本院審理時就其幫助洗錢犯行自白犯罪（見
    本院簡上卷第143頁），應依洗錢防制法第16條第2項之
    規定減輕其刑。且被告有上開2種刑之減輕事由，應依刑法
    第70條規定遞減其刑。
　㈤又臺灣南投地方檢察署110年度偵字第1883號移送併辦意旨部
    分，核與本件聲請簡易判決處刑之犯罪事實具有想像競合犯
    之裁判上一罪關係，為聲請簡易判決處刑效力所及，本院自
    得併予審究；且聲請簡易判決處刑意旨及移送併辦意旨雖均
    未論及被告所為本案犯行尚有幫助一般洗錢罪之適用，惟此
    與被告所犯前揭幫助詐欺取財部分具有想像競合犯之裁判上
    一罪關係，依刑事訴訟法第451條第2項、同法第267條之規
    定，為聲請簡易判決處刑效力所及，且經本院於審理中當庭
    告知被告亦可能涉犯此部分罪名（見本院簡上卷第142頁）
    ，賦予被告及選任辯護人辯明之機會，已無礙於被告防禦權
    之行使，本院自應併予審理。
　㈥原審以被告所為上開犯行事證明確，予以論罪科刑，固非無
    見。惟查，被告上開所為亦成立幫助犯一般洗錢罪，已如前
    述，原審認被告僅成立幫助詐欺取財罪，容有未洽；另檢察
    官於被告提起上訴後，就甲○○遭詐騙部分之犯罪事實移送併
    辦，此部分為本案聲請簡易判決處刑效力所及而應由本院併
    予審理，亦如前述，原審未及審酌此部分之犯罪事實，亦有
    未合；且被告於提起上訴後，業已與告訴人2人達成和解，
    並已賠償告訴人2人所受損害完畢，有本院調解程序筆錄、
    郵政入戶匯款匯票電傳送現申請書、辯護人與告訴人丁○○之
    手機訊息內容擷圖各1份附卷可參（見本院簡上卷第123至12
    4頁、第149至151頁），原審未及審酌此犯後情狀，同非允
    當。從而，原審判決既有上開可議之處，均屬無法維持，自
    應由本院予以撤銷改判；且原審判決因有上開未論部分罪名
    及犯罪事實等適用法律不當而撤銷之情形，依刑事訴訟法第
    370條第1項但書無不利益變更禁止原則之適用，併此敘明。
　㈦爰以行為人之責任為基礎，審酌現今詐騙集團猖狂，渠等詐
    取他人匯款，並利用人頭帳戶作為取得贓款之工具，除直接
    造成被害人金錢損失、破壞人與人之間之信賴外，更因此得
    以隱身幕後，檢警均甚難追查詐騙集團成員真正身分，被告
    率爾提供帳戶資料交付他人使用，行為破壞金融秩序，並幫
    助詐騙集團成員詐得告訴人2人款項，使告訴人2人受有財產
    損害，且因資金流動軌跡遭遮斷而增加求償之困難，自有不
    該，惟斟酌被告與告訴人2人業已達成和解並為前開賠償等
    情，參以被告於本院審理時終能坦承犯行之犯後態度，兼衡
    被告自陳高職肄業之智識程度、目前從事採茶工作、尚需扶
    養2名未成年子女暨家庭經濟狀況勉持（見本院簡上卷第147
    頁）等一切情狀後，量處如主文所示之刑，並諭知罰金如易
    服勞役之折算標準。
　㈧被告前未曾因故意犯罪受有期徒刑以上刑之宣告，有臺灣高
    等法院被告前案紀錄表1份在卷可稽，被告犯後已坦認犯罪
    ，又與告訴人2人達成和解並為前開賠償，盡力彌補其犯罪
    所生損害，甚有悔意，且被告此後別無其他犯罪紀錄，堪認
    其所犯本案僅係一時失慮、偶發初犯，其經此刑事偵審追訴
    程序及刑之宣告後，應能知所警惕，諒無再犯之虞，上開宣
    告之刑應以暫不執行為適當，爰依刑法第74條第1項第1款併
    予宣告如主文所示緩刑。
四、沒收：
　　被告固將本案帳戶之提款卡（含密碼）交付上開不詳之人供
    犯罪所用，惟本院審酌上開物品並未扣案，惟該帳戶業經警
    方通報列為警示帳戶，對於本案遂行詐欺取財及洗錢之人而
    言，已失其匿名性，亦無從再供犯罪使用，且該提款卡實質
    上並無任何價值，亦非屬於違禁物或法定應義務沒收之物，
    爰不予宣告沒收或追徵。另被告於本院審理時供稱其並無獲
    得任何報酬，且卷內亦無其他積極證據足認被告有因本案犯
    行實際獲得何犯罪所得，自不生犯罪所得應予諭知沒收之問
    題，均附此敘明。
據上論斷，應依刑事訴訟法第455條之1第1項、第3項、第369條
第1項前段、第364條、第299條第1項前段，洗錢防制法第14條第
1項、第16條第2項，刑法第11條、第30條第1項前段、第2項、第
339條第1項、第55條前段、第42條第3項前段、第74條第1項第1
款，刑法施行法第1條之1第1項，判決如主文。
本案經檢察官李毓珮聲請以簡易判決處刑，檢察官石光哲移送併
辦，檢察官乙○○到庭執行職務。
中    華    民    國   110    年    9     月    29    日
                  刑事第八庭  審判長法  官  高思大
                                    法  官  王靖茹
                                    法  官  江文玉
以上正本證明與原本無異。
不得上訴。
                                    書記官   黃珮華
中　　華　　民　　國　　110 　年　　9 　　月　　29　　日
附錄本案論罪科刑法條：
洗錢防制法第14條
有第二條各款所列洗錢行為者，處7年以下有期徒刑，併科新臺
幣5百萬元以下罰金。
前項之未遂犯罰之。
前二項情形，不得科以超過其特定犯罪所定最重本刑之刑。　　
中華民國刑法第30條
（幫助犯及其處罰）
幫助他人實行犯罪行為者，為幫助犯。雖他人不知幫助之情者，
亦同。
幫助犯之處罰，得按正犯之刑減輕之。
中華民國刑法第339條
（普通詐欺罪）
意圖為自己或第三人不法之所有，以詐術使人將本人或第三人之
物交付者，處5年以下有期徒刑、拘役或科或併科50萬元以下罰
金。
以前項方法得財產上不法之利益或使第三人得之者，亦同。
前二項之未遂犯罰之。